【裁判字號】    97,易,3926
【裁判日期】    971031
【裁判案由】    重利
【裁判全文】
臺灣臺中地方法院刑事判決              97年度易字第3926號
公  訴  人  臺灣臺中地方法院檢察署檢察官
被      告  戊○○
上列被告因重利案件，經檢察官提起公訴（97年度偵字第12235
號），本院判決如下：
    主    文
戊○○犯如附表所示之重利罪，各處如附表所示之刑，應執行拘
役壹佰貳拾日，如易科罰金，以新臺幣壹仟元折算壹日。
    犯罪事實
一、戊○○基於趁他人急迫貸以金錢而取得與原本顯不相當重利
    之犯意，分別為如下之重利犯行：
(一)、於民國97年2月23日，在臺中市○○路109號門口，趁乙○○
    租屋缺錢急需用錢之際，貸款新臺幣（下同）3萬元予乙○○，約定每10天為1期，每期3600元之與原本顯不相當之重
    利（年利率高達432%），且預扣第1期利息3600元後，實際
    交付2萬6400元予乙○○，並要求乙○○面交利息或將利息
    匯入戊○○所有之烏日郵局帳號00000000000000號存款帳戶
    內，乙○○另需交付國身身分證1張、及簽立面額3萬元之本
    票2張、借據1張作為擔保。
(二)、於96年11月15日，在臺中縣烏日鄉○○街220號工地，趁己○○租屋缺錢急需用錢之際，貸款2萬元予己○○，約定每
    10天為1期，每期2400元之與原本顯不相當之重利（年利率
    高達432%），且預扣第1期利息2400元後，實際交付1萬7600
    元予己○○，並要求己○○面交利息，己○○另簽立面額2
    萬元之本票2張作為擔保。
(三)、分別於96年12月22日、97年2月1日，在臺中市○○路，趁丙○○失業缺錢急需用錢之際，貸款各1萬元予丙○○，約定
    每10天為1期，每期1200元之與原本顯不相當之重利（年利
    率高達432%），且預扣第1期利息1200元後，實際交付8800
    元予丙○○，並要求丙○○面交利息，丙○○另各簽立面額
    1萬元之本票2張及簽立借據作為擔保。
(四)、於97年1月21日，在臺中縣烏日鄉○○路，趁丁○○之女友
    繳交罰款缺錢急需用錢之際，貸款6萬元予丁○○，約定每
    10天為1期，每期6000元之與原本顯不相當之重利（年利率
    高達360%），且預扣第1期利息6000元後，實際交付5萬4000
    元予丁○○，並要求丁○○面交利息或將利息匯入戊○○所
    有之烏日郵局帳號00000000000000號存款帳戶內，丁○○另
    交付駕照1張、及簽立面額3萬元之本票2張、借據1張作為擔
    保。
(五)、於97年2月11日、同年月26日，在臺中縣烏日鄉○○路，趁
    甲○○租屋缺錢急需用錢之際，各貸款2萬元予甲○○，約
    定每10天為1期，每期2400元之與原本顯不相當之重利（年
    利率高達432%），且預扣第1期利息2400元後，實際交付1萬
    7600元予甲○○，並要求甲○○面交利息或將利息匯入戊○○所有之烏日郵局帳號00000000000000號存款帳戶內，甲○○另交付駕照1張、及簽立面額2萬元之本票4張、簽立借據2
    張作為擔保。
二、案經彰化縣警察局田中分局報告臺灣臺中地方法院檢察署檢
    察官偵查起訴。
    理    由
一、上開犯罪事實業據被告戊○○於本院審理時坦承不諱，核與
    被害人乙○○、己○○、丙○○、丁○○及甲○○等人於警
    詢時之陳述相符，並有被告所有之烏日分局帳號0000000000
    0000號帳戶存摺明細、被害人乙○○、己○○、丙○○、丁○○及甲○○所簽立之本票10張、借據5張、贓物認領保管
    單3張在卷可參，足見被告自白確與事實相符。本件事證明
    確，被告犯行堪予認定，應予依法論科。
二、核被告戊○○所為，均係犯刑法第344條之重利罪。又被告
    先後多次重利犯行，犯意各別，行為不同，應予分論併罰。
    爰審酌被告年輕體健，竟不思以正當方式獲取生活之資，竟
    從事貸款收取重利之行為，破壞金融秩序，且其對需款孔急
    之人貸放款項收取重利，極易導致借款人因受債務壓迫，鋌
    而走險，衍生其他社會問題，足以危害社會秩序，行為殊不
    可取，惟念及被告未涉及暴力討債，犯罪手段尚稱平和，且
    於警詢、偵查中均坦承犯行，態度良好，暨其智識程度及生
    活情形等一切情狀，分別量處如主文所示之刑，並定應執行
    刑及諭知易科罰金之折算標準。至於本件被害人乙○○、己○○、丙○○、丁○○及甲○○所簽立交付予被告之本票係
    被害人等借款時，簽發予被告作為債權憑據及擔保之用，在
    被害人等清償債務後，被告即須予返還；而在被害人等尚未
    清償全部債務之前，被告就該票據於實際貸放之本金及週年
    利率百分之20範圍內之利息請求權部分，仍在民法保障之範
    圍內，得持以行使票據權利，據以請求被害人等清償債務。
    因此，前開票據即不宜遽認均係被告所有供犯罪所用或所得
    之物，爰不予宣告沒收，附此敘明。
據上論斷，應依刑事訴訟法第299條第1項前段，刑法第344條、
第41條第1項前段、第51條第6款，刑法施行法第1條之1，判決如
主文。
中    華    民    國    97    年    10    月    31    日
                        臺灣臺中地方法院刑事第五庭
                            法  官  劉麗瑛
上正本證明與原本無異。
如不服本判決，應於收受送達後10日內向本院提出上訴書狀（應
敘述具體理由並附繕本）。
上訴書狀如未敘述理由，應於上訴期間屆滿後20日內補提理由書
於本院。
                            書記官  王玟
中    華    民    國    97    年    10    月    31    日
附錄論罪科刑法條
刑法第344條
乘他人急迫、輕率或無經驗貸以金錢或其他物品，而取得與原本
顯不相當之重利者，處一年以下有期徒刑、拘役或科或併科一千
元以下罰金。
【附表】
┌──┬─────────┬───────────────────────────┐
│編號│犯罪事實          │主文及宣告刑                                          │
├──┼─────────┼───────────────────────────┤
│1   │犯罪事實欄一(一)所示│戊○○乘他人急迫貸以金錢，而取得與原本顯不相當之重利，│
│    │                  │處拘役參拾日，如易科罰金，以新臺幣壹仟元折算壹日。    │
├──┼─────────┼───────────────────────────┤
│2   │犯罪事實欄一(二)所示│戊○○乘他人急迫貸以金錢，而取得與原本顯不相當之重利，│
│    │                  │處拘役貳拾日，如易科罰金，以新臺幣壹仟元折算壹日。    │
├──┼─────────┼───────────────────────────┤
│3   │犯罪事實欄一(三)所示│戊○○乘他人急迫貸以金錢，而取得與原本顯不相當之重利，│
│    │                  │處拘役壹拾日，如易科罰金，以新臺幣壹仟元折算壹日；又  │
│    │                  │乘他人急迫貸以金錢，而取得與原本顯不相當之重利，處拘役│
│    │                  │壹拾日，如易科罰金，以新臺幣壹仟元折算壹日。          │
├──┼─────────┼───────────────────────────┤
│4   │犯罪事實欄一(四)所示│戊○○乘他人急迫貸以金錢，而取得與原本顯不相當之重利，│
│    │                  │處拘役伍拾日，如易科罰金，以新臺幣壹仟元折算壹日。    │
├──┼─────────┼───────────────────────────┤
│5   │犯罪事實欄一(五)所示│戊○○乘他人急迫貸以金錢，而取得與原本顯不相當之重利，│
│    │                  │處拘役貳拾日，如易科罰金，以新臺幣壹仟元折算壹日；又乘│
│    │                  │他人急迫貸以金錢，而取得與原本顯不相當之重利，處拘役貳│
│    │                  │拾日，如易科罰金，以新臺幣壹仟元折算壹日。            │
└──┴─────────┴───────────────────────────┘


司法院資訊處製作；財團法人民間司法改革基金會備份。
